【裁判字號】    97,訴,369
【裁判日期】    981030
【裁判案由】    損害賠償
【裁判全文】
臺灣嘉義地方法院民事判決               97年度訴字第369號
原      告  甲○
訴訟代理人  王家鈺律師
被      告  丙○○
參  加  人  國華產物保險股份有限公司
法定代理人  丁○○
訴訟代理人  羅士翃
            乙○○
            鄭妙如
上列被告因損害賠償事件，係原告於本院97年度交簡上字第4號
過失傷害刑事案件提起附帶民事訴訟（97年度交簡上附民字第1
號），經本院刑事庭裁定移送前來，本院於民國98年10月28日言
詞辯論終結，判決如下：
    主  文
被告應給付原告新台幣貳拾萬伍仟玖佰零玖元，及自九十七年一
月十七日起至清償日止按年息百分之五計算之利息。
原告其餘之訴駁回。
訴訟費用由被告負擔百分之五，餘由原告負擔。
本判決得假執行。但被告以新臺幣貳拾萬伍仟玖佰零玖元為原告
預供擔保後，得免為假執行。
原告其餘假執行之聲請駁回。
    事實及理由
壹、程序部分：
一、按訴狀送達後，原告不得將原訴變更或追加他訴，但擴張或
    減縮應受判決事項之聲明者，不在此限，民事訴訟法第255
    條第1項第3款定有明文。原告起訴原係請求被告應給付新臺
    幣（下同）104萬692元，及自起訴狀繕本送達之翌日起，至
    清償日止，按年息百分之五計算之利息。嗣後於民國98年1
    月7日言詞辯論期日主張減縮元生堂診療費用3萬1,800元，
    並以書狀追加美國門診醫療費用4萬7,044元。查原告所為減
    縮及擴張聲明，經核與法尚無不合，應予准許。
二、再按當事人得於訴訟繫屬中，將訴訟告知於因自已敗訴而有
    法律上利害關係之第三人；就兩造之訴訟有法律上利害關係
    之第三人，為輔助一造起見，於該訴訟繫屬中，得為參加，
    民事訴訟法第65條第1項、第58條第1項定有明文。所謂有法
    律上利害關係，係指參加人之法律上地位，因當事人一造之
    敗訴，依該判決之內容（包括法院就訴訟標的之判斷，及判
    決理由中對某事實或法律關係存否之判斷），將直接或間接
    受不利益，若該當事人勝訴，則可免受不利益者而言。本件
    原告聲請對承保系爭汽車責任保險之保險人即國華產物保險
    股份有限公司（下稱國華公司）告知訴訟，而國華公司提出
    參加書狀，聲明該公司為被告之保險人，被告使用車輛所致
    之意外事故，被告應負賠償責任而受賠償請求時，該公司於
    承保範圍與保險金額內，對被保險人負賠償之責，聲請參加
    本件訴訟輔助被告，於法並無不合。
貳、實體部分：
一、原告起訴主張：
  (一)被告於95年4月2日下午2時許，駕駛車牌號碼Y6-9177號自用
    小客車，沿國道1號中山高速公路由南往北方向行駛，途經
    國道1號中山高速公路北上240.9公里處（雲林縣斗南鎮轄內
    ）時，本應注意車前狀況，隨時採取必要之安全措施，而依
    當時天候晴、日間自然光線、柏油路面乾燥無缺陷、無障礙
    物、視距良好，並無不能注意之情事，竟疏未注意，不慎自
    後方追撞由訴外人陳木崑所駕駛車牌號碼7382-HV號自用小
    客車，致訴外人陳木崑所駕駛之自用小客車，往前追撞由訴
    外人周玉琴所駕駛（其上搭載原告）車牌號碼YM-7121號自
    用小客車，致原告受有頭痛、頭暈、頸、背部扭挫傷等傷害
    ，經鈞院於97年2月29日以97年度交簡上字第4號判決確定，
    處有期徒刑三月，如易科罰金，以銀元三佰元即新臺幣九佰
    元折算一日，減為有期徒刑壹月又拾伍日，如易科罰金，以
    銀元三佰元即新臺幣九佰元折算一日。
  (二)查原告因被告之傷害行為，致受有前揭傷害，被告之故意傷
    害行為與原告所受傷害間顯有相當因果關係，應負損害賠償
    責任。茲就原告請求被告賠償之醫療費用及精神慰撫金，詳
    述如下：
  1.醫療費用：6萬7,944元（臺灣就診費用：8,892元、美國就
    診費用：5萬9,052元）。
  2.工作能力損失：279萬7,613元。
  原告任職於美國麻州波士頓大學文理學院擔任講師工作，每
    月薪資為美金2,519.51元，此有波士頓大學財務部證明。另
    原告工餘之暇復受僱於美國GoMall公司，從事開發市場及培
    訓專才等工作，每月支領薪資美金1,500元至2,000元不等，
    另有該公司證明書、薪資證明、聘僱證明書為證。
  原告受傷後返美持續在麻省Brinkman物理治療診所接受物理
    治療，但進展緩慢，原告下半背部疼痛沒有明顯改善，因此
    無法返校任教，醫師診斷需待西元2009年春季學期始可能返
    回職場崗位，並有醫師證明足稽。
  原告工作能力損失計算式如下：
  (1)波士頓大學：每月美金2,519.51元×27個月＝68,026.77元
    ，等同新台幣206萬8,013元（自西元2006年09月至2008年12
    月共27個月。美金1元＝新台幣30.4元）。
  (2)美國GoMall公司：每月美金1,500元×16個月＝24,000元，
    等同新台幣72萬9,600元（自西元2007年02月至2008年05月
    31日止共16個月。美金1元＝新台幣30.4元）。
  (3)上開合計為新台幣279萬7,613元。
  3.精神慰撫金：100萬元。
    原告因本件車禍，受有頭痛、頭暈、頸、背部扭挫傷等傷害
    ，於受傷期間須仰賴家人照顧、扶持，且事後花費不少時間
    持續做復健治療，然頸部、背部受傷致行動不便，對於其家
    庭生活、工作、社交等顯有重大影響，且因本件車禍後造成
    神經不穩定徵候群，造成平衡感失控，痛苦不堪，數月來往
    返醫院做復健治療，身心所受傷害甚鉅，其痛苦非局外人所
    能體會，而被告於事故發生後，事隔甚久，不聞不問，從未
    具悔改及賠償之誠意，更令原告之精神再蒙受打擊。
  (三)因之聲明：1.被告應給付原告385萬6,665元，其中100萬8,8
    92元部分，自97年01月15日起至清償日止按年息百分之五計
    算之利息，其餘280萬9,621元部分，自本件準備書狀繕本送
    達翌日起至清償日止按年息百分之五計算之利息。2.願供擔
    保請准宣告假執行。
二、對被告抗辯所為之陳述：
  (一)本件被告及參加人否認原告所說之傷害係因被告駕駛小自客
    車操作失當肇事所致一節純屬狡辯。經查：
  1.原告受傷之事實已於肇事後第一時間經國道公路警察局斗南
    分隊於95年04月02日14時30分在斗南交流道製作之道路交通
    事故談話紀錄表足供佐實。按該紀錄表上明載：「車上連我
    共三人，沒有人受傷（明顯外傷），僅甲○（乘客）有感覺
    不舒服（頭痛想吐），我也感覺頭有暈的狀況。」等詞，顯
    見原告在被告丙○○肇事時當場業已受傷無訛。
  2.又原告受傷後，因返回台北，此期間曾就近在台北接受推拿
    治療，隨後因病情持續擴大而至高雄市市立聯合醫院醫院診
    斷、檢查並拍攝Ｘ光片，亦有該院於97年05月20日以高市聯
    醫住字第0970003364號函覆鈞院，註明原告從95年04月28日
    至95年11月02日在該院自費門診3次之事實足供佐實。
  3.此外原告復於95年05月23日至95年07月間，再經高雄市阮綜
    合醫院神經科、復健科門診追綜治療，分別有診斷證明書附
    卷證明在案。
  4.再者，原告返美後，因受傷地點在台灣，美國保險公司拒就
    本案為任何醫療保險之理賠，同時復因原告病情加重無法返
    回波士頓大學任教，導致收入中斷衍生無力支付醫藥費用，
    致使原告無從自費就醫，拖延至2007年才四處借貸就診。
  5.上開事實業經原告一再敘明在卷，被告及參加人猶執陳詞辯
    飾，彼等自應就其答辯負舉證責任，否則即無可採。
  (二)次查原告自車禍受傷迄今，仍有「下半背部、上半背部和頸
    部的疼痛。」，醫師囑咐：「應該繼續接受物理治療和復健
    」，此一事實亦有麻州大學醫院醫師證明可按，是以原告因
    傷無法工作迄今甚顯。又原告至今仍無法久站復職授課，但
    原告請求薪資損害部分僅至2008年12月止，其餘請求權保留
    ，並無矛盾可言。另外原告受傷前分別在波士頓大學授課，
    課餘復在美國GoMall公司擔任工作，為雙薪工作，同時請求
    並未重複。
  (三)依波士頓大學財政監察官辦公室工資部門函，係說明原告為
    該校教職員，工作證號碼：U00000000，在2004年以前就受
    聘於波士頓大學，2005年12月30日（該校秋季班結業）後，
    「不知道她何時會再返校（因為她在2006年初因車禍受傷而
    尚無法返校）。」。綜觀該函內容，並未陳述原告係「因定
    期勞動契約期滿即離開該學校而轉任職GoMall公司」，未料
    本件參加人竟自行擴張任意解釋該函文內容，已然失實且屬
    無據。核原告受傷之事實業已向波士頓大學報備，該校至今
    仍虛位以待原告復職，故而前開函文明指：「不知道她何時
    會再返校。」，足證原告並非聘書屆期而離職，且原告為雙
    薪工作，不容該參加人任意解讀為另就他業，特此陳明。
  (四)末查原告返台係為美國GoMall公司做市場調查工作，雖在台
    受傷後，但調查報告仍需如期繳交，故而受傷初期，原告仍
    抱病繕打調查報告書類E-mail回美，因此該公司曾支付薪資
    屬實，惟與參加人所辯「開始繼續工作」一節迴異，不容參
    加人任意誣指。
三、被告則以下列言詞置辯，並聲明：1.原告之訴駁回。2.被告
    如受不利判決，被告願供擔擔保請准予宣告假執行。
  (一)懇請鈞院審酌下列情形，就原告之請求予以扣除或駁回：
  1.本案原告於97年4月1日提起附帶民事追加之訴已經嘉義地方
    法院95年交簡上附民第1號刑事附帶民事訴訟判決駁回，故
    原告此部分之請求應予以駁回。
  2.今原告提出確認（公證）書僅係Susan.s.Liu至Jenny Leung
    公證人證明其為簽署該等文書記載之人（美國模範公證法第
    2之1條對Ac knowledgment.之規定），公證人公證時不需審
    查原告所提供之私文書真正與否且不需審查是否符合法令？
    又原告所提出之相關文件雖經我國經濟文化辦事處認證，然
    其就認證內容均係原告宣稱其所提供之英文及中文資料完全
    屬實，並無法確認原告所提供資料之真實性？
  3.被告爭執原告所提的美國的文書的形式及實質真正性：查本
    件參加人國華公司於97年10月1日對於相關文書的真正性稱
    只要原告提出美國政府許可設立的文件及報稅資料，就同意
    法官作法，然因原告相關文書的真正對被告丙○○有無成立
    損害賠償、數額多寡均有重大影響，又因被告丙○○為一介
    農夫且至今負債纍纍，再因被告投保不足額且參加人現清理
    中，倘賠償金額高於保額，被告就高於保額部分須自負且就
    參加人的理賠金額須自負一成，因此被告無法認同參加人就
    此部分之答辯，被告爭執原告所提的美國的文書的形式及實
    質真正性。
  4.又本件車禍發生於台灣，理應提出於台灣之就診紀錄，其所
    提出之美國物理治療診所之書面，被告爭執其形式上之真正
    ，且由原告車禍後約僅請假1個月，即回到工作崗位，可以
    見出該書面之診斷內容與事實不符，故被告爭執其內容之真
    正。且由該翻譯文件可以見出，原告係於97年5月8日至該醫
    院復檢，亦即復檢時間距離本件車禍已2年又1個月後之診療
    ，則此一傷勢究係何因所導致，與車禍有無因果關係，均非
    無疑。再按，何以97年5月8日復檢，付款明細一卻無該目就
    診之記載？
  (二)減少勞動能力部分：
  1.就因果關係部分：
    本件車禍原因於95年4月2日，被告所駕駛車號Y6-9177自小
    客車，撞擊訴外人陳木崑車號7382-HV自小客車，再推撞原
    告所乘坐車號YM-7121自小客車，原告並於26天後95年4月28
    日至高雄市立聯合醫院看診，並自述受有頭暈、頭痛之傷害
    。原告提出麻薩諸賽州手術科及復健科於98年5月11日開立
    之診斷證明，其翻譯部份內容略謂:「甲○自2009年4月30日
    成為我的病患…（由於2006年4月2日在台灣出車禍造成的）
    」，原告既於98年就醫，如何診斷該症狀為95年事故所致?
    該診斷證明的時間順序顯自相矛盾，至多只能說明原告現今
    身體狀況，不能證明與95年4月2日之事故有因果關係;該診
    斷證明第2段並謂:「她的斷層掃瞄報告沒有顯示重大的脊髓
    中樞神經或骨架萎縮的現象」，可知原告脊椎並沒有問題。
    此外，本案經嘉義地方法院檢察署函詢高雄市立聯合醫院，
    高雄市立聯合醫院於95年11月17日回函表示，95年4月28日
    於外科門診時胸脊椎X光檢查並無異樣。本案距事實發生已
    經過兩年多，一般脊椎酸痛原因很多，如坐姿不良、年紀大
    自然老化等，然原告所提證據無法證明目前的脊椎疼痛係因
    95年4月2日車禍造成。另依經驗法則而言，若原告回美國後
    傷勢加重無法工作，原告應會在95年8月以後至醫院就診復
    健，然原告均提不出95-96年間在美國之就診紀錄，故原告
    至今並未提出具體證明疼痛係因本事故所致。
  2.工作損失計算部分：
  原告之診斷證明書均未說明原告多久不能工作? 原告請求波
    士頓大學27個月的薪資損失（95年09月至97年12月），美國
    GoMall公司16個月薪資損失（96年02月至97年5月），其不
    能工作期間認定依據為何?兩者請求期間重覆，亦顯為矛盾
    。
  波士頓大學部份: 原告應僅係短期2年受聘於該大學的兼任
    教授（a part-time lecturer），受聘期間為93年1月1日至
    94年12月30日止，原告受傷是在95年4月2日，可見原告早已
    因定期勞動契約期滿即離開該學校而轉任職Gomall公司，因
    此，原告請求波士頓大學薪資損失即屬無據。
  美國GoMall公司: 依原告所提準備書狀證物六可知，原告車
    禍後身體不適休息1個月，自95年5月份起，即開始繼續工作
    ，原告請求超過此部份即無理由。
四、下列事項為兩造所不爭執，應堪認定：（本院增加若干文字
    敘述）
  (一)被告於95年4月2日下午2時許，駕駛車牌號碼Y6-9177號自用
    小客車，沿國道1號中山高速公路由南往北之方向行駛，途
    經國道1號中山高速公路北上240.9公里處（雲林縣斗南鎮轄
    內）時，因疏未注意車前狀況，自後方追撞由陳木崑所駕駛
    車牌號碼7382-HV號自用小客車，致陳木崑所駕駛之自用小
    客車，往前追撞由周玉琴所駕駛、搭載原告之車牌號碼YM-7
    121號自用小客車，致原告受有頭痛、頭暈、頸、背部扭挫
    傷等傷害。
  (二)原告於車禍發生後，曾至高雄市立聯合醫院就診，支出醫療
    費用1,257元；又曾至阮綜合醫院就診，支出醫療費用8,892
    元。
  (三)原告於車禍發生時，在美國GoMall公司擔任市場開發工作，
    因未能工作，經GoMall公司准假1個月而受有損失3,150元美
    金。
五、兩造爭執事項：
  (一)原告是否曾因本件車禍，在美國物理治療師麗莎布英克門診
    所就診，支出醫療費用5萬160元。
  (二)原告是否受有不能工作之損失279萬7,613元（原告主張其在
    波士頓大學擔任講師，共27個月無法工作，損失206萬8,013
    元；曾在GoMall公司擔任開發市場及培訓專才之工作，共16
    個月無法工作，損失72萬9,600元。）
  (三)原告請求100萬元之精神慰撫金是否過高？
六、本院之判斷：
  (一)原告是否曾因本件車禍，在美國物理治療師麗莎  布英克門
    診所就診，支出醫療費用5萬160元。
  1.按外國私文書，應經我國駐外單位之認證，始能認其為真正
    ，最高法院79年度台上字第2071號判決參照。原告主張上情
    ，並提出物理治療師麗莎布英克門之醫師執照、健康看護提
    供者宣誓書、醫生診斷手稿、醫藥費付款明細、麻薩諸塞州
    大學醫院醫師證明書為證，被告否認之。經查，原告所提上
    開外國文書，固經駐波士頓台北經濟文化辦事處公證，然其
    意略為：甲○證實所提供之英文資料及中文翻譯本均屬真實
    等語，且背面蓋章謂：「本驗證僅證明簽字屬實，至文件之
    內容不在證明之列。」等語（卷一，第277頁），易言之，
    公證書僅能證明上開外國文件係原告攜至辦事處之事實，而
    文件之真正及內容，則尚不能證明，被告既然否認之，本院
    自難以採取。又原告於98年8月28日再度持同一份文件前往
    上開辦事處公證，然辦事處僅蓋章謂：「本文件業經核閱，
    特此證明。」、「本文件中文文義與所附英文文件尚屬符合
    」等語（卷二，第151頁背面、第178頁背面），對文件之真
    正及內容，仍不能證明，附此敘明。
  2.原告又提出經我國駐外單位認證、被告不爭執真正之麻州大
    學醫院手術科和復健科脊椎中心助理教授診斷書、哈佛大學
    醫學院劍橋健診聯盟醫師診斷書及處方籤為證。惟查，麻州
    大學醫院手術科和復健科脊椎中心助理教授診斷書（下稱診
    斷書A）係記載：「甲○自2009年4月30日成為我的病患，她
    的主要病症為（由於2006年4月2日在臺灣出的車禍所造成的
    ）：下半背部、上半背部和頸部的疼痛。她的斷層掃瞄報告
    沒有顯示重大的脊椎中樞神經或骨架萎縮的現象。我建議她
    應該繼續接受物理治療和復健，這些保守的治療法已經幫助
    了她逐漸復原，她應該繼續接受這些治療。」等語（卷二，
    第10頁），劍橋健診聯盟醫師診斷書（下稱診斷書B）記載
    ：「甲○至今仍繼續承受著她在2006年4月的車禍所造成的
    車禍後遺症。在醫療方面，她的確需要繼續接受物理復健和
    物理脊柱調整治療，藉著這兩種治療法，她可以在帶著某些
    程度的不適的情況下站立和走動，但不致於臥床不起。她應
    該繼續接受這兩種物理治療來幫助她獨立運作和不倚賴藥物
    。」等語（卷二，第37頁），至原告之病痛為何係由本件車
    禍所造成？診斷書A、B並未說明其依據，且診斷書A係於98
    年5月11日作成，診斷書B係於98年6月15日作成，距本件車
    禍發生時間有3年之久，原告所受傷勢是否因本件車禍所致
    ，尚非無疑，又縱使如診斷書A、B之記載，原告應該繼續接
    受物理治療和復健，仍無從推得原告有至麗莎  布英克門診
    所就診，支出醫療費用5萬160元之事實。至處方籤之內容係
    原告在劍橋健診聯盟接受受物理脊柱調整治療、物理復健治
    療、敷用Votaren軟膏及水底復健治療等（卷二，第39頁至
    第42頁），惟此等治療方式與原告車禍所受傷害有何因果關
    係？與原告所主張至麗莎  布英克門診所就診有何關聯？仍
    無從認定。從而，原告據此主張其曾在美國物理治療師麗莎
    布英克門診所就診，支出醫療費用5萬160元乙節，仍難憑採
    。
  (二)原告是否受有不能工作之損失279萬7,613元。
  1.原告主張其在波士頓大學擔任講師，共27個月無法工作，損
    失206萬8,013元；曾在GoMall公司擔任開發市場及培訓專才
    之工作，共16個月無法工作，損失72萬9,600元乙情，被告
    除原告因未能工作，經GoMall公司准假1個月而受有損失3,1
    50元美金之部分外，均否認之（參不爭執事項(三)）。原告自
    陳：因與GoMall公司有約在先，向波士頓大學申請留職停薪
    1個學期（2006年春季班：自1月初至5月中下旬）等語，是
    在車禍發生期間，原告並未在波士頓大學任教，自無此段期
    間在波士頓大學任教薪資之損失。原告又自陳：於95年8月
    29日搭機返美，到波士頓大學上秋季班預定排妥之課程（9
    月初至12月底），但因車禍後遺症未能執教云云，並提出經
    我國駐外單位認證、被告不爭執真正之波士頓大學人事室公
    函（下稱公函A、B）、財政監察官辦公室工資單部門公函（
    下稱公函C）、西元2004年度工資及所得稅表格為證，惟查
    ，公函A記載：「…1.您在2004年以前就開始任教於波士頓
    大學直到2005年12月30日，自從您在2006年在臺灣出車禍後
    ，您尚未返校來任教。2.隨函所附上之2004年的工作薪資所
    得之報稅資料（W-2表格）是由波士頓大學正式發給您的，
    該份資料證明您在那一年的確在波士頓大學任教並且您也的
    確因工作而領的薪資，您在那一年的薪資收入是美金24,000
    元（參看附件）」等語（卷二，第23頁），公函B記載：「
    1.您在2006年的春季辦了留職停薪到臺灣去的。2.您在200
    6年的秋季在波士頓大學已經排了課程要回來授課的。」（
    卷二，第67頁），公函C記載：「甲○女士…在2004年以前
    就受聘於波士頓大學，隨函附上的所得稅報稅資料（W-2表
    格）是周女士在2004年的工作薪資所得之單據。本校聘請她
    到2005年12月30日，不知道她何時會再返校（因為她在2006
    年初因車禍受傷而尚無法返校）。……」等語（卷二，第33
    頁），此等文件應係波士頓大學依據原告於車禍後所陳，停
    止授課之記載，並不能證明原告未能在波士頓大學任教，係
    因本件車禍所致，況查原告於95年4月28日起，在高雄市立
    聯合醫院自費門診3次，並無住院治療，同年4月28日胸脊椎
    X光並無異樣，同年5月22日主訴頸痛、頭痛，有頭暈、噁心
    現象（高市聯醫住字第0970003364號函、卷一，第24頁，第
    0950006836號函，卷一，第121頁），原告於同年5月23日至
    同年7月13日，在阮綜合醫院復健科及神經內科門診6次，當
    時主要症狀為頸痛、頭痛及頭暈，醫師建議病患配合藥物及
    復健治療和多休息，當時病患能自行走動、簡單日常生活活
    動無明顯障礙（阮醫教字第0970000228號函參照，卷一，第
    27頁），依我國醫生所診斷出來之傷勢，應不至於妨礙其任
    教，此外，原告復未能舉證其因本件車禍之後遺症不能在波
    士頓大學任教，故原告主張未能在波士頓大學任教，受有工
    作損失20 6萬8,013元乙節，尚難憑採。
  2.至原告主張未能在GoMall公司任職，受有損失部分，查原告
    自陳在GoMall公司係擔任臺灣市場開發之工作，工作內容為
    上課、市場調查及評估報告等（本院98年9月23日審理筆錄
    ，卷二，第75頁、第76頁），以上述原告傷勢及工作內容觀
    之，應不妨礙其從事市場開發等工作，況原告亦未能舉證其
    係因本件車禍之後遺症致不能在GoMall公司任職，故其主張
    未能在GoMall公司任職，除經該公司准假1個月而受有之損
    失9萬5,760元（計算式：美金3,150元×30.4＝95,760）外
    ，均不能採取。
  (三)原告請求100萬元之精神慰撫金是否過高？
    按不法侵害他人之身體、健康者，被害人雖非財產上之損害
    ，亦得請求賠償相當之金額。民法第195條第1項前段定有明
    文。又慰撫金之賠償，須以人格權遭遇侵害，使精神上受有
    痛苦為必要，其核給之標準固與財產上損害之計算不同，然
    非不可斟酌雙方身份資力與加害程度，及其他各種情形核定
    相當之數額（最高法院51年度臺上字第223號判例要旨參照
    ）。查原告自陳因本件車禍受有頸痛、頭痛，有頭暈、噁心
    等傷害，致請假1個月之時間無法工作，並延遲返美之時間
    ，顯見其確受有精神上苦痛，其請求被告給付精神慰撫金，
    自非無據。復查，原告現年53歲，研究所博士班畢業（卷一
    ，第32頁），曾任教波士頓大學，93年領有薪資2萬4,000元
    美金（公函參照，卷二，第23頁），折算新台幣為72萬9,
    600元；被告現年68歲，97年無收入，名下有土地1筆、房屋
    2棟，價值為154萬8,418元，此有稅務電子閘門財產所得調
    件明細表可稽，又學歷為國小畢業，以種菜維生，每月收入
    約1萬元，現負債190萬元（借款餘額證明書參照，卷一，第
    265頁）乙情，業據其供述在卷（本院98年6月24日審理筆錄
    ，卷二，第2頁、第3頁）。本院斟酌被告所施侵權行為之態
    樣、原告所受苦痛，以及兩造之身分、地位、經濟能力等一
    切情事，認原告各請求被告賠償慰撫金10萬元為適當，逾此
    範圍之請求實屬過高，不能准許。
  (四)綜上，原告得請求之金額為20萬5,909元（計算式：1,257＋
    8,892＋95,760＋100,000＝205,909）。
七、復按給付無確定期限者，債務人於債權人得請求給付時，經
    其催告而未為給付，自受催告時起，負遲延責任。其經債權
    人起訴而送達訴狀，或依督促程序送達支付命令，或為其他
    相類之行為者，與催告有同一之效力；遲延之債務，以支付
    金錢為標的者，債權人得請求依法定利率計算之遲延利息；
    應付利息之債務，其利率未經約定，亦無法律可據者，週年
    利率為百分之五，為民法第229 條第2 項、第233 條第1 項
    前段、第203 條所明定。本件係屬侵權行為損害賠償之債，
    屬給付無確定期限者，且係以支付金錢為標的，則依前揭法
    律規定，原告就被告應給付之上開金額，請求自刑事附帶民
    事訴訟起訴狀繕本送達之翌日即97年1月17日起至清償日止
    ，按法定利率即週年利率百分之五計算之利息，自屬有據，
    逾此範圍之請求，於法無據，不能准許。
八、本件原告勝訴部分，所命被告給付之價額未逾50萬元，依民
    事訴訟法第389條第1項第5款之規定，自當由本院依職權宣
    告假執行；另被告陳明願供擔保請求宣告免為假執行，並無
    不合，爰酌定相當之擔保金額，併准許之。至原告敗訴部分
    ，其假執行之聲請亦失所附麗，併駁回之。
九、本件事證已臻明確，兩造其餘主張陳述及所提之證據，經本
    院審酌後，核於本件判決之結果均無影響，自毋庸一一論列
    ，附此敘明。
十、據上論結，本件原告之訴為一部有理由，一部無理由，依民
    事訴訟法第79條、第389條第1項第5款、第392條第2項，判
    決如主文。
中    華    民    國    98    年    10    月    30    日
                  民事第一庭法  官  張鶴齡
以上正本係照原本作成
如對本判決上訴須於判決送達後20日內向本院提出上訴狀
中    華    民    國    98    年    10    月    30    日
                            書記官  王博昭


司法院資訊處製作；財團法人民間司法改革基金會備份。
